臺灣桃園地方法院交通事件裁定　　　　　　　　　　　九十三年度交聲字第七四號
　　原處分機關　交通部公路總局新竹區監理所桃園監理站
　　異議人即
　　受處分人　甲○○
　　（原名吳玉琯）
右受處分人因違反道路交通管理處罰條例案件，對於交通部公路總局新竹區監理所桃
園監理站於中華民國九十三年二月九日所為之桃監裁罰字第裁五二─Ｄ九Ｂ０九七三
一八號裁決書，聲明異議，本院裁定如左：
    主  文
原處分撤銷。
甲○○不罰。
    理  由
一、按違反道路交通管理處罰條例之行為，自行為成立之日起；行為有連續或繼續之
    狀態者，自行為終了之日起，逾三個月不得舉發，道路交通管理處罰條例第九十
    條第一項訂有明文。次按法院受理交通事件，準用刑事訴訟法之規定，道路交通
    管理處罰條例第八十九條前段定有明文，是依最高法院七十六年度臺上字第四九
    八六號判例認「認定犯罪事實所憑之證據，雖不以直接證據為限，間接證據亦包
    括在內，然而無論直接證據或間接證據，其為訴訟上之證明，須於通常一般之人
    均不致有所懷疑，而得確信其為真實之程度者，始得據為有罪之認定，倘其證明
    尚未達到此一程度，而有合理之懷疑存在而無從使事實審法院得有罪之確信時，
    即應由法院為諭知被告無罪之判決。」所揭示刑事訴訟法上法院認定事實之最重
    要原則之一─即認定被告有罪，就該有罪事實不能有任何之合理懷疑存在（
    beyond the reasonable doubt）之原則於法院審理行為人違反道路交通管理處
    罰條例案件時，當有其適用，易言之，法院於審理行為人違反道路交通管理處罰
    條例案件，當踐行完畢調查證據之程序後，為事實之認定時，如就原處分機關所
    認定之行為人違規之事實仍有合理之訴訟上懷疑，而無法百分之百確信行為人確
    有該當於道路交通管理處罰條例各該處罰條文之構成要件事實時，此際即應依訴
    訟上之待證事實「倘有懷疑，則從被告之利益作解釋」（in dubi opro reo）之
    證據法則，作對受處分人有利之認定，合先敘明。
二、本件原處分機關認受處分人即異議人甲○○駕駛其所有之車號七Ｇ─八九０八號
    自用小客車，於民國九十一年十一月二十七日下午十七時八分許，在桃園縣桃園
    市○○路、山鶯路口不遵守道路交通標誌之指示並拒絕停車接受稽查而逃逸，有
    違反道路交通管理處罰條例第六十條第二項第三款、第六十條第一項規定之行為
    ，經警舉發「一、不遵守道路交通標誌之指示。二、違反處罰條例之行為，拒絕
    停車接受稽查而逃逸。」之違規，乃於九十三年二月九日以受處分人駕駛之前開
    車號汽車有違反前揭規定之行為，裁決罰鍰新臺幣（下同）七千八百元整，並依
    同條例第六十三條第一項記違規點數二點。
三、受處分人甲○○固坦承係車號七Ｇ─八九０八號自用小客車之所有權人之事實，
    惟堅詞否認有何違反道路交通管理處罰條例之行為，其聲明異議意旨略以：我並
    未收受Ｄ九Ｂ０九七三一八號桃園縣警察局舉發違反道路交通管理事件通知單，
    而是在驗車時才知道我有該張紅單在，我並沒有在九十一年十一月二十七日下午
    十七時八分駕駛車號七Ｇ─八九０八號自用小客車行經桃園縣桃園市○○路、山
    鶯路口不遵守交通標誌行駛而未聽勸阻，更沒有拒絕停車接受稽查逃逸之事實等
    語。經查本件受處分人甲○○之違規行為，係九十一年十一月二十七日當時擔任
    桃園縣政府警察局交通隊之警員夏培根製作Ｄ九Ｂ０九七三一八號桃園縣警察局
    舉發違反道路交通管理事件通知單，前開Ｄ九Ｂ０九七三一八號桃園縣警察局舉
    發違反道路交通管理事件通知單係逕行舉發而無採證照片，該通知單係由桃園縣
    政府警察局於九十一年十二月六日由桃園縣南門郵局第一０二四二０號大宗掛號
    函件付郵投遞，經桃園南門郵局以「招領逾期」退回，桃園縣政府警察局卻遲於
    九十二年六月十八日始以第一００四一七號大宗掛號函件辦理「寄存送達」，經
    寄存郵局三個月未領取退回，後桃園縣政府警察局再將該Ｄ九Ｂ０九七三一八號
    桃園縣警察局舉發違反道路交通管理事件通知單於九十二年十月十四日以桃警交
    字第０九二００一一四五四號函移送交通部公路總局新竹區監理所桃園監理站裁
    處之事實，此有桃園縣政府警察局九十三年四月一日桃警交字第０九三００四八
    五三三號函及所附之Ｄ九Ｂ０九七三一八號桃園縣警察局舉發違反道路交通管理
    事件通知單、中華民國郵政九十一年十二月六日交寄大宗函件存根、中華民國郵
    政寄存送達交寄大宗函件存根等在卷可稽，則本件受處分人甲○○之違規行為是
    否業於三個月內完成舉發，受處分人甲○○程序上所應遵循時間之防禦利益是否
    業受保障，已非無疑，則原處分機關之交通部公路總局新竹區監理所桃園監理站
    遽對受處分人甲○○所為之前開裁決，在程序上已難認為允當；另經傳訊九十一
    年十一月二十七日下午十七時八分許，在桃園縣桃園市○○路、山鶯路口值勤之
    承辦警員夏培根稱當日因係逕行舉發，且為交通尖峰時段，根本未與受處分人甲
    ○○當面攔停查驗行照及駕照，也沒有照片，不能確定當日行為人係受處分人甲
    ○○等情，亦有據證人夏培根結證在卷（詳本院九十三年三月二十四日問筆錄第
    二頁至第三頁稱：「（問：是否為九十一年一月二十七日下午五點零八分在萬壽
    路與山鶯路口，因為七Ｇ八九○八號自小客車不遵守交通號誌而開立罰單？）我
    是當天的執勤人員，開立罰單是我。（問：當天開立罰單的人就是在庭的異議人
    嗎？）我是逕行舉發的，因為當時是尖峰時段，應該是沒有當面與異議人攔停查
    驗行照、駕照。．．（問：若是逕行舉發的話，是否有照片？）沒有照片。」等
    語），顯見當日警員夏培根係依目測記下車號，並未攔停車號七Ｇ─八九０八號
    自用小客車，足證受處分人甲○○並無Ｄ九Ｂ０九七三一八號桃園縣警察局舉發
    違反道路交通管理事件通知單上所載之「不從交警指疏導勸告」及交通部公路總
    局新竹區監理所桃園監理站九十三年二月九日桃監裁罰字第裁五二─Ｄ九Ｂ０九
    七三一八號裁決書上所載之「拒絕停車接受稽查而逃逸」之行為，準此，九十一
    年十一月二十七日下午十七時八分許途經桃園縣桃園市○○路、山鶯路口者，是
    否確係受處分人甲○○所駕之車號七Ｇ─八九０八號自用小客車抑或係他車，即
    非無疑，則受處分人甲○○聲明異議所陳，並非無由。
四、綜上所述，本件既無從確定受處分人甲○○之行為於三個月內完成舉發，且受處
    分人甲○○既無舉發違反道路交通管理事件通知單上及違反道路交通管理事件裁
    決書上所載之不從交警勸告及拒絕稽查逃逸之行為，亦無其他證據足資證明受處
    分人甲○○確有於九十一年十一月二十七日行經該桃園縣桃園市○○路、山鶯路
    口未遵守交通號誌之行為，從而，則原處分機關未予詳查，逕以受處分人甲○○
    反道路交通管理處罰條例第第六十三條第一項之規定分別裁處罰鍰七千八百元、
    記違規點數二點之處分即有可議，自應撤銷原處分，另諭知異議人不罰，以資適
    法。
據上論斷，應依道路交通案件處理辦法第二十條，裁定如主文。
中      華      民      國    九十三    年      四      月      八      日
                                      臺灣桃園地方法院交通法庭
                                          法  官    曾淑華
右正本證明與原本無異
如不服本裁定應於送達後五日內向本院提出抗告狀
                                          書記官    文巧雲
中      華      民國    九十三    年      四      月    十三      日
